臺灣士林地方法院民事判決　　　　　　　100年度訴字第731號
原　　　告　官文華
　　　　　　羅嘉鳳
被　　　告　正昌國際股份有限公司
特別代理人　潘淑月
上列當事人間確認委任關係不存在事件，本院於民國100 年8 月
5 日言詞辯論終結，判決如下：
    主  文
確認原告官文華與被告間董事之委任關係不存在。
確認原告羅嘉鳳與被告間董事之委任關係不存在。
訴訟費用新臺幣萬肆仟陸佰柒拾元由被告負擔。
    事實及理由
一、按對於無訴訟能力人為訴訟行為，因其無法定代理人，或其
    法定代理人不能行代理權，恐致久延而受損害者，得聲請受
    訴法院之審判長，選任特別代理人，民事訴訟法第51條第1
    項定有明文。次按股份有限公司應由董事長對外代表公司，
    公司與董事間訴訟，除法律另有規定外，由監察人或股東會
    所選任之人代表公司為訴訟，公司法第213 條亦有明文。查
    原告起訴請求確認其與被告間董事委任關係不存在，原應以
    被告之監察人或股東會所選任之人代表被告為訴訟。惟被告
    並無監察人，且股東會復未選任代表訴訟之人，嗣原告聲請
    選任被告之特別代理人，業經本院選任潘淑月為本件被告之
    特別代理人（100 年度聲字第200 號），合先敘明。
二、原告起訴主張：原告原為被告之董事，任職期間至94年12月
    4 日止，然均已於94年12月4 日之後，向被告表示辭任董事
    之職務，兩造間董事之委任關係已不存在，惟被告迄未辦理
    變更登記，因被告變更登記表上仍將原告列為董事，有使人
    誤認原告仍為被告董事之虞，爰提起本件確認之訴等語，並
    聲明：如主文第1 、2 項所示。
三、被告則以：原告擔任被告董事之任期均至94年12月4 日屆滿
    ，之後原告均曾向被告表示辭任董事之職務，但因被告當時
    經營出現困難，未替原告辦理解任之手續，而目前被告因欠
    稅，亦無法辦理變更登記等語置辯。
四、按確認法律關係之訴，非原告有即受確認判決之法律上利益
    者，不得提起之，民事訴訟法第247 條第1 項前段定有明文
    。查原告主張已終止與被告間之董事委任關係，惟被告迄未
    辦理變更登記，則原告私法上地位有受侵害之危險，且此不
    安之狀態，確得以確認判決予以排除，是原告提起本件確認
    之訴，應認有即受確認判決之法律上利益。
五、次按公司與董事間之關係，除本法另有規定外，依民法關於
    委任之規定，公司法第192 條第4 項定有明文。又按當事人
    之任何一方得隨時終止委任契約，民法第549 條第1 項亦有
    明文。經查，原告主張已於94年12月4 日之後，向被告表示
    辭任董事之職務，為被告所不爭執，則揆諸上開規定，兩造
    間之董事委任關係即因原告之終止而不存在。從而，原告訴
    請確認與被告間董事之委任關係不存在，自有理由，均應予
    准許。並依職權確定訴訟費用即原告起訴繳納之裁判費新臺
    幣3 萬4670元由被告負擔。
六、據上論結，本件原告之訴為有理由，依民事訴訟法第78條、
    第87條第1 項，判決如主文。
中    華    民    國   100    年    8     月    31    日
                  民事第一庭  法  官  林政佑
以上正本係照原本作成。
如對本判決上訴，應於判決送達後20日內向本院提出上訴狀；若
委任律師提起上訴者，應一併繳納上訴審裁判費，否則本院得不
命補正逕行駁回上訴。
中    華    民    國   100    年    9     月    1     日
                              書記官  蔡岳霖